【裁判字號】    89,上,900
【裁判日期】    891212
【裁判案由】    債務人異議之訴
【裁判全文】
臺灣高等法院民事判決  八十九年度上字第九００號
   上  訴  人   丙○○
                丁○○○
   共      同
   訴訟代理人   余青慧律師
   被 上訴 人   乙○○    住台北縣鶯歌鎮○○街七六巷三號三樓
                甲○○○  住台北縣鶯歌鎮○○路一七四巷三五弄三八號
   共      同
   訴訟代理人   王慶超律師
右列當事人間債務人異議之訴事件，上訴人對於中華民國八十九年六月十九日臺灣板
橋地方法院第一審判決（八十九年度訴字第八八六號），提起上訴，本院判決如左：
        主    文
原判決關於原審八十九年度民執字第一六三七號就被上訴人乙○○所為之強制執行程
序應予撤銷部分及訴訟費用之裁判均廢棄。
右開廢棄部分，被上訴人乙○○在第一審之訴駁回。
其餘上訴駁回。
第一、二審訴訟費用由被上訴人乙○○負擔。
        事    實
一、上訴人聲明求為判決：(一)、原判決廢棄。(二)、被上訴人在第一審之訴駁回。(三)、
    第一、二審訴訟費用由被上訴人負擔。其事實上陳述，除與原判決記載相同部分
    ，予以引用外，並補稱略以：(一)、被上訴人乙○○於系爭債權消滅時效完成後，
    於民國（下同）八十九年四月十四日向上訴人表示願分期清償，嗣經上訴人同意
    ，並於同年四月二十七日拍賣期日到場向原審民事執行處表明延緩執行，停止拍
    賣被上訴人乙○○所有不動產，足見被上訴人已與上訴人達成分期清償之合意。
    (二)、被上訴人主張上訴人於另件強制執行程序中已獲清償新台幣（下同）四十九
    萬零四百元，並非真實，縱有部分清償，本件債務仍未全部消滅，與強制執行法
    第十四條所規定之要件亦有不符，不得據為主張撤銷本件強制執行程序。所用證
    據，除援用原審立證方法外，並補提出：被上訴人乙○○傳真函一件為證。
二、被上訴人聲明求為判決：(一)、上訴駁回。(二)、第二審訴訟費用由上訴人負擔。其
    事實上陳述，除與原判決記載相同部分，予以引用外，並補稱略以：(一)、被上訴
    人乙○○雖曾傳真文件向上訴人表示願分期清償，惟上訴人未同意，承諾期間已
    過，上開和解之要約失其拘束力。(二)、上訴人於拍賣期日請求延緩執行，停止拍
    賣被上訴人乙○○所有不動產，係因拍賣底價不適當及景氣不佳，恐無人應買，
    不能認係同意分期付款之承諾。況其請求延期三個月執行，亦已逾要約後十三日
    ，顯係遲到之承諾。如認上訴人同意分期付款，亦只能請求於八十九年四月二十
    日付第一期款二十萬元及自同年五月五日起，每月付二萬元，不得請求一次給付
    一百萬零四百元。(三)、執行名義命被上訴人連帶給付之金額，其中四十九萬零四
    百元已由上訴人丙○○向被上訴人乙○○服務之台北縣三峽鎮公所領取薪資，全
    部清償完畢，上訴人亦不得再請求強制執行。所用證據，除援用原審立證方法外
    ，並補提出：原審民事執行處八十年七月二十六日八十年度民執實字第三六六八
    號函一件及台北縣三峽鎮公所出納備查表一冊為證。
        理    由
一、本件被上訴人起訴主張：上訴人於八十九年一月七日向原審民事執行處聲請強制
    執行，請求被上訴人連帶給付上訴人五十一萬元（即自七十九年五月二十九日起
    至八十年十月二十九日遷讓房屋日止，按月相當於租金每月三萬元計算之損害金
    ）及租金四十九萬零四百元，經原審民事執行處八十九年度民執字第一六三七號
    （原判決誤寫八十九年度民執地字第一六三七號）受理在案。其所持執行名義為
    原審七十九年度簡字第三九○號民事判決及確定證明書，而上開民事判決係於八
    十年五月十七日確定，依民法第一百二十六條規定上訴人之上開租金請求權已罹
    於五年時效而消滅，不適於強制執行。況上開執行之金額，其中之四十九萬零四
    百元已因原審民事執行處另件查封被上訴人乙○○任職台北縣三峽鎮公所之薪資
    ，按月由上訴人丙○○領取清償完畢，上訴人尤不得重複聲請執行。雖被上訴人
    乙○○曾於八十九年四月十四日以傳真文件向上訴人表示願分期清償，但上訴人
    未予同意，該要約已失效，不得認被上訴人乙○○承認上開時效完成之債務等情
    ，爰依強制執行法第十四條第一項前段之規定，求為原審八十九年度民執字第一
    六三七號就被上訴人所為之強制執行程序應予撤銷之判決。
    上訴人則以：被上訴人乙○○於系爭債權消滅時效完成後，於八十九年四月十四
    日向上訴人表示願分期清償，嗣經上訴人同意分期給付，並於拍賣期日向原審民
    事執行處表明延緩執行，停止拍賣被上訴人乙○○所有不動產。足見被上訴人對
    系爭債權已與上訴人達成分期清償之合意，至少被上訴人乙○○之上開表示已含
    有承認債務之意思，自屬拋棄時效利益之默示意思表示，回復至時效完成前之狀
    態，自不得再以時效抗辯，拒絕給付。另被上訴人主張上訴人於另件強制執行程
    序已獲清償四十九萬零四百元，並非真實，即令屬實，本件債務亦未全部消滅，
    與強制執行法第十四條所規定之要件不符等語，資為抗辯。
二、經查上訴人以原審七十九年度簡字第三九○號民事確定判決為執行名義，向原審
    民事執行處聲請強制執行，請求被上訴人連帶給付租金四十九萬零四百元及相當
    於租金之損害金五十一萬元，經原審民事執行處以八十九年度民執字第一六三七
    號強制執行事件受理在案，查封被上訴人乙○○所有不動產，定於八十九年四月
    二十七日第一次拍賣，嗣經上訴人於該日向原審民事執行處聲請延緩執行三個月
    ，迄未終結之事實，為兩造所不爭執，並有上訴人所提出之強制執行聲請狀、原
    審七十九年度簡字第三九○號民事判決、確定證明書、查封筆錄、原審民事執行
    處八十九年度民執字第一六三七號通知及拍賣公告，八十九年四月二十七日執行
    筆錄可稽（見原審卷第六頁至十七頁及本院卷第一○一頁至一○四頁），自堪信
    為真實。
三、按執行名義成立後，如有消滅或妨礙債權人請求之事由發生，債務人得於強制執
    行程序終結前，向執行法院對債權人提起異議之訴，強制執行法第十四條第一項
    前段定有明文。所謂消滅債權請求之事由，係指足以使執行名義之請求權及執行
    力消滅之原因事實，如清償、提存、抵銷、免除、混同、消滅時效、和解債權之
    讓與、債務之承擔、解除條件之成就等，始足當之（最高法院六十九年台上字第
    六五四號判例參照）。又執行名義上債權人所有之請求權，顯已罹於時效而消滅
    ，執行法院仍應依債權人之聲請予以執行，惟債務人得主張時效提起異議之訴（
    司法院釋字第二四五一號解釋參照）。又按民法第一百二十六條規定：「利息、
    紅利、租金、贍養費、退職金及其他一年或不及一年之定期給付債權，其各期給
    付請求權，因五年間不行使而消滅」。本件上訴人依據原審七十九年度簡字第三
    九○號民事確定判決聲請強制執行，請求被上訴人連帶給付租金四十九萬零四百
    元及相當於租金之損害金五十一萬元，性質上均屬於民法第一百二十六條所規定
    之租金債權（最高法院四十九年台上字第一七三○號判例參照），經查上開民事
    判決之確定日期為八十年五月十七日（見外放證物袋內之判決確定證明書），自
    是日起或自被上訴人遷讓房屋日即八十年十月二十九日（見本院卷第九十四頁強
    制執行聲請狀）起，算至上訴人聲請強制執行之日期即八十九年一月七日（見上
    開聲請狀收件章），均已逾八年，是被上訴人上開具有租金性質之損害金及租金
    之請求權均已罹於五年時效而消滅，既據被上訴人甲○○○為時效之抗辯，而拒
    絕給付，自應認被上訴人甲○○○具有強制執行法第十四條第一項前段所規定消
    滅債權請求權之事由，提起本件異議之訴，請求撤銷原審八十九年度民執字第一
    六三七號就被上訴人甲○○○所為之強制執行程序，自屬有據，應予准許。
四、次按債務人於時效完成後所為之承認，固無中斷時效之可言，惟民法第一百四十
    七條僅就時效利益之預先拋棄加以禁止，則於時效完成後拋棄時效之利益，顯非
    法之所禁。債務人知時效完成之事實而為承認者，其承認自可認為拋棄時效利益
    之默示意思表示，時效完成之利益一經拋棄，即回復時效完成前之狀態，債務人
    不得再以時效業經完成拒絕給付（最高法院二十六年渝上字第三五三號判例參照
    ）。查被上訴人乙○○於系爭債權消滅時效完成後，仍於八十九年四月十四日以
    傳真文件向本件強制執行債權人即上訴人之代理人林玫卿律師承認本件債務，表
    示願分期清償，此有被上訴人乙○○所自認為真正之傳真文件內載：「有關丁○
    ○○與家母（吳）陳珠貝債務，我是保證人誠意攤還，．．．（八十九年）四月
    二十日繳現金二十萬（元）、（八十九年）五月五日起每月二萬（元）攤還可否
    」等語可證（見本院卷第二十九頁），足證被上訴人乙○○已有拋棄時效利益之
    默示意思表示（無論上訴人已否就該分期攤還方式予以同意，均無不同），揆諸
    前揭說明，被上訴人乙○○不得再以時效業經完成，拒絕給付，是其債務仍未消
    滅。又被上訴人乙○○另抗辯上開債務中之四十九萬零四百元業已由上訴人丙○
    ○向台北縣三峽鎮公所依另件原審民事執行處八十年度民執字第三六六八號強制
    執行程序中收取清償完畢云云，固據其提出台北縣三峽鎮公所出納備查表為證（
    見外放證物袋），然就上開出納備查表以觀，上訴人丙○○僅收取三十九萬零三
    百零七元，為被上訴人乙○○所不爭執（見外放證物袋內證明書），足見其債務
    尚未全部清償完畢。復據被上訴人乙○○拋棄時效利益，就未清償部分已不得拒
    絕履行，核與強制執行法第十四條第一項前段規定之要件不符，是被上訴人乙○
    ○請求撤銷系爭強制執行程序，自屬無據，不應准許。
五、末按因時效受利益之人如屬多數，除有明文規定外，一人拋棄，其影響不及於他
    人（最高法院五十二年台上字第八二三號判例參照）。本件上訴人請求之上開損
    害金及租金之請求權既均已罹於五年時效而消滅，雖被上訴人乙○○有前開拋棄
    時效利益之默示意思表示，惟既別無明文規定，自僅生相對之效力，其拋棄自不
    及於連帶債務人即被上訴人甲○○○，附此敘明。
六、從而，原審就前開不應准許部分，所為上訴人敗訴之判決，自有未洽，上訴論旨
    指摘原判決此部分不當，求予廢棄改判，為有理由；就前開應予准許部分，所為
    上訴人敗訴之判決，核無不合，上訴論旨指摘原判決此部分不當，求予廢棄改判
    ，為無理由。
七、至兩造其餘之攻擊或防禦方法及未經援用證據，經本院斟酌後，認為均不足以影
    響本判決之結果，自無逐一詳予論駁之必要，併此敘明。
八、據上綸結，本件上訴為一部有理由，一部無理由，依民事訴訟法第四百五十條、
    第四百四十九條第一項、第七十九條但書，判決如主文。
中      華      民      國    八十九    年     十二     月     十二     日
                                臺灣高等法院民事第十三庭
                                    審判長法  官  林  鄉  誠
                                          法  官  陳  駿  璧
                                          法  官  劉  清  景
右正本係照原本作成。
如不服本判決，應於收受送達後二十日內向本院提出上訴書狀，其未表明上訴理由者
，應於提出上訴後二十日內向本院補提理由書狀（均須按他造當事人之人數附繕本）
上訴時應提出委任律師或具有律師資格之人之委任狀；委任有律師資格者，另應附具
律師及格證書及釋明委任人與受任人有民事訴訟法第四百六十六條之一第一項但書或
第二項（詳附註）所定關係之釋明文書影本。
中      華      民      國    八十九    年     十二     月     十六     日
                                          書記官  高  澄  純
附註：
民事訴訟法第四百六十六條之一（第一項、第二項）：
對於第二審判決上訴，上訴人應委任律師為訴訟代理人。但上訴人或其法定代理人具
有律師資格者，不在此限。
上訴人之配偶、三親等內之血親、二親等內之姻親，或上訴人為法人、中央或地方機
關時，其所屬專任人員具有律師資格並經法院認為適當者，亦得為第三審訴訟代理人
。
右正本係照原本作成。
如不服本裁定，應於收受送達後十日內向本院提出抗告狀，並應繳納抗告費新台幣四
十五元正。


司法院資訊處製作；財團法人民間司法改革基金會備份。
